【裁判字號】    94,交聲,582
【裁判日期】    950508
【裁判案由】    違反道路交通管理處罰條例聲明異議
【裁判全文】
臺灣桃園地方法院交通事件裁定         94年度交聲字第582號
原處分機關  交通部公路總局新竹區監理所中壢監理站
異  議  人
即受處分人  乙○○
上列受處分人因違反道路交通管理處罰條例案件，對於交通部公
路總局新竹區監理所中壢監理站中華民國94年10月24日，以壢監
裁字第裁53-DA0000000號裁決書所為之處分，聲明異議，本院裁
定如下：
    主      文
異議駁回。
    理      由
一、聲明異議意旨略以：異議人即受處分人乙○○於民國94年10
    月23日凌晨0 時15分許，駕駛車牌號碼3070-KU 號自小客車
    ，行經桃園縣中壢市○○路、環北路交岔路口處，為警攔查
    進行酒測後，其吹氣2 次測試，警員說其吹氣太輕，其還想
    再吹第3 次，遭警員拒絕，之後就被帶到派出所，當時其雖
    然有喝酒，但沒有不清楚到不願意做酒測之情形，故其無拒
    絕酒測之行為，原處分機關逕行裁決異議人違規，並科罰鍰
    新台幣（下同）60,000元及吊銷駕駛執照，3 年內禁考等處
    分，此為異議人所不服，爰具狀聲明異議云云。
二、按汽車駕駛人，駕駛汽車經測試檢定酒精濃度超過規定標準
    者，處新台幣（下同）15,000元以上60,000元以下罰鍰，並
    當場移置保管其車輛及吊扣其駕駛執照1 年；汽車駕駛人拒
    絕接受第1 項測試之檢定者，處60,000元罰鍰，並當場移置
    保管其車輛及吊銷其駕駛執照，道路交通管理處罰條例第35
    條第1 項前段、第3 項前段就此分別定有明文。又汽車駕駛
    人曾依（道路交通管理處罰條例）第35條第2 項前段之規定
    吊銷駕駛執照者，3 年內不得考領駕駛執照，道路交通管理
    處罰條例第67條第2 項就此亦有明文。再依道路交通安全規
    則第114 條第2 款之規定，汽車駕駛人飲用酒類或其他類似
    物後其吐氣所含酒精濃度超過每公升0.25毫克或血液中酒精
    濃度超過百分之0.05以上者，不得駕車。末按交通警員製單
    舉發違反道路交通管理處罰條例所列之違規事實，本質上為
    行政處分，係公務員基於職務上權力，依法就特定之具體事
    件所為具公法上效果之單方行政行為，基於公務員為公法上
    行為具有公信力之原則，該行政處分當可被推定為真正，其
    據以依法處分之事實認定亦為正確無誤，本此公信原則，乃
    立法者賦予行政機關制定違反道路交通事件統一裁罰標準及
    處理細則，使執勤警員得當機處分（如該細則第23條）以維
    護交通秩序、安全之行政目的，反之，若謂公務員一切行政
    行為均需預留證據以證其實，則國家行政勢必窒礙難行，據
    此，刑事訴訟法就犯罪證據有關之規定中，與屬行政秩序罰
    之交通違規裁罰本旨不合之部分，自不在準用之列。是若無
    證據足資證明執勤員警之舉發有誤或有捏造事實違法取締之
    情事，則執勤警員本其維護交通秩序、安全職責所為之舉發
    ，自應受到合法、正確之推定，合先敘明。
三、訊據異議人雖不否認其有酒後駕駛動力交通工具上路之行為
    ，惟辯稱：其並未拒絕酒測，是因為當時吹氣2 次後，警員
    說其吹氣太輕，其想要吹第3 次，便遭警員拒絕，不讓其吹
    氣，其便被帶至派出所云云。經查：
  (一)本件異議人乙○○於94年10月23日凌晨0 時15分許，駕駛車
    牌號碼3070-KU 號自小客車，行經桃園縣中壢市○○路、環
    北路交岔路口處，為警攔查進行酒測，經異議人吹氣3 、4
    次，均因吸氣量不夠而無法成功完成測試，時間前後拖延約
    1 小時，警員依法告知拒絕接受酒測之權利義務及處罰事項
    後，仍因異議人不願意吹氣，而未能完成酒測，警員認為異
    議人係拒絕接受酒測，乃以異議人有「酒後駕車拒絕酒精濃
    度測試（禁駛）」之違規事由，開立桃警局交字第DA000000
    0 號舉發違反道路交通管理事件通知單當場舉發。又經原處
    分機關調查結果，認異議人確有前開違規行為，依道路交通
    管理處罰條例第35條第3 項、第67條第2 項、道路交通管理
    事件統一裁罰基準及處理細則第41條第4 項之規定，於94年
    10月24日以壢監裁字第裁53-DA0000000號裁決書裁處受處分
    人罰鍰60,000元及吊銷駕駛執照，3 年內不得考領駕駛執照
    之處分乙節，除據證人即警員甲○○於本院調查中，到庭具
    結證述其查獲異議人後對異議人進行酒精濃度測試過程中之
    情節綦詳（見本院94年12月23日訊問筆錄）外，並有上開舉
    發違反道路交通管理事件通知單及酒精濃度測定單（其上無
    測定值，並載有「拒測01：01」字樣）、交通部公路總局新
    竹區監理所壢監裁字第裁53-DA0000000號違反道路交通管理
    事件裁決書各1 件附卷可稽。
  (二)查酒精濃度測試器係經由受測者之呼氣測得其所含酒精濃度
    之儀器，倘受測者吹氣不完整或是只含著不吹，機器因無法
    感應酒氣，而無法顯示結果，故受測者若有上述情形，則需
    多次進行測試，本屬可能。查本件異議人進行酒精濃度檢測
    之際，該測試儀器業已先歸零，並正確顯示儀器序號（0527
    41D）、 日期（2005/10/23）、案號（0010）、歸零（0.00
    mg/l 00 ：52）、測定值（拒測01：01）等節，並經證人在
    該檢測單上記載查獲地點、查獲車號及異議人拒絕簽名等情
    明確，此有該酒精濃度檢測單1 紙在卷足憑，是該儀器並無
    失準、功能失常或操作不當情形甚明。
  (三)再經本院當庭勘驗證人所提異議人於上揭時地進行酒精濃度
    測試過程之錄影內容可知，自該光碟記錄之「25分28秒」起
    ，一開始可見到異議人手中拿著1 瓶水站在道路分隔島旁，
    有4 名警員站在異議人身旁，後來1 名警員將異議人帶至警
    車後方，自畫面中可看出異議人當時有與警方發生衝突之情
    形，直到該光碟紀錄之「同日55分許」，關於異議人之部分
    錄影結束乙節，有本院94年12月23日勘驗筆錄可參。審酌異
    議人為警攔查之時間為「94年12月23日凌晨0 時15分許」，
    此觀諸桃園縣政府警察局舉發違反道路交通管理事件通知單
    所載之「違規時間」即明，而自上開錄影光碟內所紀錄異議
    人與警員發生爭執之時間約為「同日凌晨0 時55分許」，亦
    有上開勘驗結果可佐。審酌異議人為警查獲後迄其與警方發
    生爭執，警方欲將之帶回派出所為止之期間，歷時約40分鐘
    ，已近1 小時，而觀諸影片內異議人手持水瓶喝水，站在道
    路分隔島旁，有4 名警員站在異議人身旁，其後異議人復與
    警員發生爭執等情推知，異議人在上開警方對其進行酒精濃
    度測試之期間內，應未成功完成任何1 次酒精濃度測試結果
    至明。衡諸常情，一般人倘以正確方式進行酒精濃度測試，
    不論其之前飲酒與否，只需數秒即可完成測試而得出酒精測
    試結果，今異議人在上開40分鐘之酒精測試過程中，不僅未
    順利完成任何一次測試，且與執行職務之警員發生爭執，其
    後復拒絕在員警以上開酒精測試儀器列印出「測定值為拒測
    」酒精濃度測試表內簽名確認，顯見異議人當時確有證人所
    證：雖有吹氣3 、4 次，但因吹氣不足而沒有測試成功，其
    後異議人不願意吹氣之舉動無訛。此外，審酌證人身為執法
    人員，與異議人既素不相識，且無任何宿怨仇隙，衡情證人
    應無在執行交通勤務中故意誣陷異議人之可能，是以，證人
    所為上開證述，應屬真實可採。
  (四)準此，堪認異議人前開違規事實明確，足信為實。況交通警
    員製單舉發違反道路交通管理處罰條例所列之違規事實，本
    質上為行政處分，係公務員基於職務上權力，依法就特定之
    具體事件所為具公法上效果之單方行政行為，基於公務員為
    公法上行為具有公信力之原則，該行政處分當可被推定為真
    正，其據以依法處分之事實認定亦為正確無誤，此與民事訴
    訟法第355 條第1 項規定：「文書依其程式及意旨得認作公
    文書者，推定為真正」之情形相同，本此公信原則，乃立法
    者賦予行政機關制定違反道路交通事件統一裁罰標準及處理
    細則，使執勤警員得當機處分以達其維護交通秩序、安全之
    行政目的，反之，若謂公務員一切行政行為均需預留證據以
    證其實，則國家行政勢必窒礙難行，據此，刑事訴訟法就犯
    罪證據有關之規定中，與屬行政秩序罰之交通違規裁罰本質
    不合之部分，自不在準用之列，從而本件異議人既未就執勤
    警員於上揭時地拒絕其吹氣，而為不實舉發乙事，提出相關
    證據以資證明，本院亦查無任何證據足資證明上開證人有捏
    造本件違規事實違法取締之情事，則執勤警員本其維護交通
    秩序、安全職責所為之舉發，自應受到合法、正確之推定。
    異議人上開辯詞，核與事實未合，不足採信。
四、綜上所述，異議人酒後駕車為警攔查後，拒絕接受酒精濃度
    測試之交通違規行為，事證明確，原處分機關依道路交通管
    理處罰條例第35條第3 項前段裁處受處分人罰鍰60,000元，
    並依法吊銷其駕駛執照，且依同條例第67條第2 項規定裁定
    異議人3 年內禁止考領汽車駕駛執照之處分，係依法行政，
    並無違法不當之處，異議人猶執前詞指摘原裁定不當，非有
    理由，應予駁回。
五、依道路交通管理處罰條例第87條第2 項、道路交通案件處理
    辦法第19條，裁定如主文。
中    華    民    國    95    年    5     月    8     日
                  交通法庭    法  官  胡芷瑜
以上正本與原本無異
如不服本裁定，應於裁定送達後5 日內向本院提出抗告狀。
                              書記官  李珈慧
中    華    民    國    95    年    5     月   10     日


司法院資訊處製作；財團法人民間司法改革基金會備份。
